臺灣高等法院民事判決
111年度上字第552號
上  訴  人  陳雅萍律師即高金塗之清算管理人
被 上訴 人  李麗芬（即李輝種之承受訴訟人）


            李麗鴻（即李輝種之承受訴訟人）

            李麗蘭（即李輝種之承受訴訟人）

            李志銘（即李輝種之承受訴訟人）

            李志忠（即李輝種之承受訴訟人）


            李輝龍  
            李初惠  

            李雪美  
            李雪玲  
            李雪芳  
            陳韋澔  
共      同
訴訟代理人  曾信嘉律師
上列當事人間請求拆屋還地事件，上訴人對於中華民國111年1月
27日臺灣新北地方法院108年度訴字第2567號第一審判決提起上
訴，本院判決如下：
    主      文
原判決廢棄，發回臺灣新北地方法院。
    事實及理由
一、按第一審之訴訟程序有重大之瑕疵者，第二審法院得廢棄原
    判決，而將該事件發回原法院。但以因維持審級制度認為必
    要時為限。民事訴訟法第451條第1項定有明文。又當事人經
    法院依消費者債務清理條例（下稱消債條例）裁定開始清算
    程序者，關於清算財團之訴訟程序，於管理人承受訴訟或清
    算程序終止、終結以前當然停止，訴訟程序當然或裁定停止
    間，法院及當事人不得為關於本案之訴訟行為，民事訴訟法
    第174條第2項、188條第1項前段定有明文。
二、查被上訴人以上訴人所有未登記建物之門牌號碼新北市○○區
    ○○路00巷00號房屋（下稱系爭房屋）無權占用其坐落新北市
    ○○區○○段000地號土地，向原審提起拆屋還地事件，嗣上訴
    人經原法院110年度消債清字第142號裁定於民國110年12月3
    日開始清算，命司法事務官進行清算程序，系爭房屋列為清
    算財團等情，經本院調取上開清算事件卷核閱無誤，並影印
    附卷（見本院卷第118、119、121至123頁）。原審未依上開
    規定停止訴訟程序，於110年12月13日逕為辯論而為判決，
    訴訟程序已有重大瑕疵，嗣原法院司法事務官於111年6月9
    日以110年度司執消債清字第234號選任陳雅萍律師為清算管
    理人，業據其聲明承受上訴人之上訴，並主張原審訴訟程序
    有上開重大瑕疵，請求發回原審（見本院卷第115、116頁）
    ，為維持審級制度並兩造之利益計，自有發回原審法院之必
    要。從而，上訴人指摘原判決不當，求予廢棄，自屬有理由
    ，爰不經言詞辯論，將原判決廢棄，發回原審法院重行審理
    ，以符法制。
三、據上論結，本件上訴為有理由，依民事訴訟法第451條第1項
    、第453條，判決如主文。　　
中　　華　　民　　國　　111 　年　　7 　　月　　22　　日
                  民事第四庭    
                      審判長法  官  傅中樂
                            法  官  呂淑玲
                            法  官  汪曉君
正本係照原本作成。
如不服本判決，應於收受送達後20日內向本院提出上訴書狀，其
未表明上訴理由者，應於提出上訴後20日內向本院補提理由書狀
（均須按他造當事人之人數附繕本）上訴時應提出委任律師或具
有律師資格之人之委任狀；委任有律師資格者，另應附具律師資
格證書及釋明委任人與受任人有民事訴訟法第466 條之1第1項但
書或第2項所定關係之釋明文書影本。如委任律師提起上訴者，
應一併繳納上訴審裁判費。
中　　華　　民　　國　　111 　年　　7 　　月　　22　　日
　　　　　　　　　　　　　  書記官  戴伯勳